【裁判字號】    88,上易,48
【裁判日期】    890228
【裁判案由】    詐欺
【裁判全文】
臺灣高等法院花蓮分院刑事判決                      八十八年度上易字第四八號
    上   訴   人  台灣花蓮地方法院檢察署檢察官
    上訴人即被告  子○○
    上訴人即被告  己○○
    被        告  癸○○
右列上訴人等因被告等詐欺案件，不服臺灣花蓮地方法院八十七年度易字第五一一號
中華民國八十七年十二月二十二日第一審判決（起訴案號：臺灣花蓮地方法院檢察署
八十八年度偵字第二六四一、四二八０號），提起上訴，本院判決如左：
    主  文
上訴駁回。
    事實及理由
一本案經本院審理結果，認第一審判決以(一)上訴人即被告（以下簡稱被告）子○○係
  犯刑法第三百三十九條第二項之詐術得利罪部分，判處有期徒刑玖月；另諭知被告
  己○○、癸○○被訴詐欺得利罪部分無罪。(二)上訴人即被告（以下簡稱被告）子○○、己○○共同連續犯刑法第三百三十九條第一項之詐欺取財罪，各判處有期徒刑
  柒月；另諭知被告癸○○被訴詐欺取財部分無罪。(三)並定被告子○○應執行刑有期
  徒刑壹年參月。認事用法及量刑均無不當，應予維持，並引用一審判決書記載之事
  實、理由及證據。
二被告子○○、己○○上訴意旨均否認犯罪；被告子○○仍辯稱：伊受僱於己○○、
  癸○○夫婦，他們將責任推給伊等語；被告己○○辯稱：伊不是國品建設有限公司
  之負責人，伊只是地主賣土地給國品建設有限公司，也不是子○○之僱主等語。惟
  查：(一)證人即國品建設有限公司僱用之員工辛○○在本院證稱：我看報紙應徵，面
  試是子○○，我遞履歷表他看完後再由己○○看，最後是與己○○談薪水、工作問
  題等語。且被告己○○在本院亦自承其指示辛○○皆為會計工作等語（以上均詳本
  院八十八年五月二十五日訊問筆錄）。(二)本院向彰化商業銀行苑裡分行調取國品建
  設有限公司之支票往來紀錄，其中有多張支票係由被告己○○背書，有支票影本附
  於本院卷可憑；被告己○○復坦承前開支票上金額係由其填載（詳本院八十九年一
  月十一日訊問筆錄）。(三)本院卷附國品建設有限公司之應付憑單上主管欄均由被告
  子○○簽認，亦為被告子○○所自承（詳本院八十八年十一月二日訊問筆錄）。(四)
  被告癸○○交付予壬○○用以付款由劉陳桂美為發票人面額新台幣（下同）九十萬
  七千二百十九元之支票，係被告子○○購得之人頭支票，被告癸○○事先並不知情
  等情，業據被告癸○○供述甚詳，並有被告子○○不否認為其書寫之便條紙、發票
  、應付憑單在卷足稽。(五)而證人丁○○、乙○○、呂玉美、甲○○等人在本院之證
  言，及被告己○○所提其等與子○○、丑○○之土地買賣契約書影本（其等均自承
  事後並未履行買賣契約），均與被告子○○、己○○有否為本件犯行無涉，尚無從
  據以對被告子○○、己○○為有利之認定。(六)原審依證人壬○○、溫東洲、丙○○
  、戊○○、庚○○等之證言，及被告子○○簽署之委託設計草圖等證據，而認定被
  告子○○、己○○之犯行。經本院再斟酌上開證據，原審所認與證據及經驗法則無
  違。是被告子○○、己○○之上訴核無理由，應予駁回。
三檢察官上訴意旨略以：
  (一)被告己○○確係在告訴人壬○○所營建築師事務所，與國品建設有限公司間委任
    契約締約過程有所參與，被告己○○難諉為不知；(二)被害人庚○○偵查中指陳交
    付購屋訂金二十五萬元，交癸○○、己○○夫婦收受，原審既認己○○詐欺庚○○金錢，卻認癸○○未參與詐欺犯行，均有未洽云云。惟查：(一)原審已詳為審認
    ：本件客觀上之證據僅足以顯示接觸壬○○、溫東洲而使建築師事務所陷於錯誤
    者，係子○○居中陳述不實而使用詐術，該詐術使建築師發生錯誤而為規劃，而
    使子○○所屬之國品建設有限公司取得不法之利益。至於國品建設有限公司之負
    責人究竟為何人，由外觀上而言係登記負責人為丙○○，但影響國品建設有限公
    司者仍為子○○，因而就本件詐欺行為觀察，詐術行使者係子○○，使壬○○陷
    錯誤者也是子○○。至於子○○所稱係受僱於己○○、癸○○者，僅係在外稱呼
    而已，其間並無任何實質證據可供佐證，而證人溫東洲所稱己○○、癸○○曾自
    稱為老闆者，既與溫東洲所見送件申請建照時所附之國品建設有限公司相關資料
    之負責人記載不符，溫東洲自有查明之可能，而其不為詳查，或就其間有出入之
    地方不為補正或為授權之求證，自非己○○、癸○○施行詐術而陷壬○○、溫東
    洲於錯誤，彭、陳二人之行為或許有誇大之嫌而有損於商業之信譽，但其行為與
    詐欺罪之構成要件有間。此外，本院復查無其他積極之證據，足認被告己○○涉
    有此部份之犯行，原審就此部分為被告己○○無罪之諭知，核無不合。(二)關於必
    購屋始得承包工程部分，證人戊○○明確指證：包工程的條件是買預售屋，子○○、己○○都有談過，且己○○經由子○○邀伊去陳家，請伊吃飯時談妥內容，
    後來子○○拿工程訂金給伊，該訂金支票未兌現，而伊交付購屋訂金給子○○，
    該購屋支票有兌現（詳原審卷第三十頁）。而證人庚○○亦於偵查中陳明係己○○僱伊工作（詳偵查卷第一三一頁）；且證人即庚○○之配偶游春生證述購屋訂
    金係交付予己○○收受（詳偵查卷第一三一頁背面）。顯見造成戊○○及庚○○
    陷於錯誤之人為子○○及己○○，係子○○及己○○假借得以承包工程之說詞而
    使庚○○、戊○○陷於錯誤訂購預售屋，並因而各交付二十五萬元定金。雖上訴
    意旨謂被告癸○○亦涉有此部份之犯嫌，然共犯者必有犯意聯絡、行為分擔，證
    人戊○○已明確指明談妥購屋為包工程之條件時，僅有己○○與子○○在場；而
    證人庚○○、游春生夫婦亦陳明係己○○僱伊工作，購屋訂金係交付予己○○收
    受等情，上開證人之證述均與被告癸○○無涉。雖證人庚○○偵查中對其交付定
    金予何人一節，首稱係交予癸○○（詳偵查卷第一三０頁背面），嗣則稱交予己○○、癸○○夫婦（詳偵查卷第一三一頁），惟為被告癸○○所否認。本院綜觀
    上述證據，認被告癸○○之辯稱應屬可信。此外，亦查無其他積極之證據，足認
    被告癸○○涉有此部份之犯行，原審就被告癸○○為無罪之諭知，並無不當。檢
    察官之上訴，亦核無理由，應予以駁回。
據上論斷，應依刑事訴訟法第三百七十三條、第三百六十八條，判決如主文。
本案經檢察官李土城到庭執行職務。
中      華      民      國      八十九      年      二    月      八    日
                                  審判長法官  吳  鴻  章
                                        法官  黃  永  祥
                                        法官  林  德  盛
右正本證明與原本無異。
本件不得上訴。
                                      書記官  盧  夷  狄
中      華      民      國      八十九      年      二    月      八    日


司法院資訊處製作；財團法人民間司法改革基金會備份。
